【裁判字號】    98,台非,175
【裁判日期】    980709
【裁判案由】    公共危險
【裁判全文】
最高法院刑事判決              九十八年度台非字第一七五號
上  訴  人  最高法院檢察署檢察總長
被      告  甲○○
                    6號
上列上訴人因被告公共危險案件，對於台灣士林地方法院中華民
國九十七年十二月二十三日第一審確定判決（九十七年度士交簡
字第二三一一號，聲請簡易判決處刑案號：台灣士林地方法院檢
察署九十七年度偵字第一五一五五號），認為違背法令，提起非
常上訴，本院判決如下：
    主  文
原判決撤銷。
本件公訴不受理。
    理  由
非常上訴理由稱：「按判決不適用法則或適用法則不當者，為違
背法令，刑事訴訟法第三百七十八條定有明文，又『對於被告無
審判權者』，應諭知不受理之判決，同法第三百零三條第六款亦
有明文。本件被告甲○○於民國九十七年十月十三日凌晨四時十
分許，酒後已達不能安全駕駛動力交通工具，竟仍駕車，行經台
北市士林區○○○路○段十五號前，不慎擦撞分隔島，經抽血檢
驗發現甲○○血液中所含酒精換算成呼氣所含酒精濃度已達每公
升1.007毫克。惟依九十七年一月二日修正之陸海空軍刑法第五
十四條第一項規定，現役軍人『服用毒品、麻醉藥品、酒類或其
他相類之物，不能安全駕駛動力交通工具而駕駛者，處一年以下
有期徒刑、拘役或科或併科新臺幣二十萬元以下罰金。』是現役
軍人犯本件之罪，應依軍事審判法追訴處罰。查被告甲○○係現
役軍人，經其於檢察官偵訊時自承在卷，並有陸軍關渡地區指揮
部九十八年三月二十五日陸六培忠字第0980000829號函暨所附兵
籍表影本在卷可憑，台灣士林地方法院並無審判權，揆之上開說
明，原審法院關於此部分對於被告並無審判權，卻疏未細查，未
依刑事訴訟法第三百零三條第六款之規定，從程序上諭知不受理
之判決，遽為論罪科刑，顯有受理訴訟不當之判決違背法令。案
經確定，且於被告不利，爰依刑事訴訟法第四百四十一條、第四
百四十三條提起非常上訴，以資救濟。」等語。
本院按：法院受理訴訟不當者，其判決當然違背法令，刑事訴訟
法第三百七十九條第五款規定甚明。又軍事審判法第一條第一項
前段規定：「現役軍人犯陸海空軍刑法或其特別法之罪，依本法
之規定追訴審判之。」陸海空軍刑法第五十四條第一項規定：「
服用毒品、麻醉藥品、酒類或其他相類之物，不能安全駕駛動力
交通工具而駕駛者，處一年以下有期徒刑、拘役或科或併科新台
幣二十萬元以下罰金。」故現役軍人觸犯該罪者，依陸海空軍刑
法第一條之規定，應依該法處罰，並由軍事審判機關追訴審判。
本件原判決事實認定：被告於九十七年十月十二日二十三時許，
在台北市○○○路某家快炒店內飲用啤酒後，已達不能安全駕駛
動力交通工具之程度，竟仍於翌（即十三）日凌晨四時十分許，
駕駛車牌號碼5662－MU號自用小客車，行經同市士林區○○○路
○段十五號前，因酒後注意力減弱，而不慎擦撞路旁分隔島後，
受有頭部外傷併多處挫傷及撕裂傷等傷勢，經送新光吳火獅紀念
醫院治療，抽血檢驗發現血液中所含酒精換算成呼氣所含酒精濃
度已達每公升1.007 毫克，始悉上情等情。而論被告以刑法第一
百八十五條之三之服用酒類，不能安全駕駛動力交通工具而駕駛
罪，處拘役伍拾伍日，並諭知如易科罰金以新台幣貳仟元折算壹
日。惟查：被告犯罪時係現役軍人，業據被告於檢察官偵查時自
承在卷，其目前尚在服役中，並有陸軍關渡地區指揮部九十八年
三月二十五日陸六培忠字第0980000829號函暨所附兵籍表影本在
卷可憑（見偵查卷第四十二頁，執行卷第九頁以後）。是被告於
九十七年十月十三日犯罪及發覺時均在任職服役中，為現役軍人
，所犯又係陸海空軍刑法第五十四條第一項之罪，揆諸前開說明
，應由軍事審判機關依法追訴審判，普通法院對之無審判權。原
審不察，未適用通常程序為不受理之判決，逕依簡易程序，以簡
易判決處刑，而為實體裁判，顯然違背法令。案經確定，且於被
告不利，非常上訴意旨，執以指摘，洵有理由，應由本院將原判
決撤銷，另行改判諭知本件公訴不受理，以資救濟。
據上論結，應依刑事訴訟法第四百四十七條第一項第一款、第三
百零三條第六款，判決如主文。
中    華    民    國  九十八  年    七    月    九    日
                      最高法院刑事第九庭
                          審判長法官  邵  燕  玲
                                法官  李  伯  道
                                法官  孫  增  同
                                法官  李  英  勇
                                法官  許  錦  印
      本件正本證明與原本無異
                                      書  記  官
中    華    民    國  九十八  年    七    月   十五   日
                                                     ｍ


司法院資訊處製作；財團法人民間司法改革基金會備份。
